【裁判字號】    98,訴,1680
【裁判日期】    981123
【裁判案由】    偽造印文
【裁判全文】
臺灣臺北地方法院刑事判決              98年度訴字第1680號
公  訴  人  臺灣臺北地方法院檢察署檢察官
被      告  甲○○
                    （另案在臺灣臺北監獄執行中）
上列被告因偽造印文案件，經檢察官提起公訴（98年度偵字第11
759 號），於本院準備程序進行中，被告就被訴事實為有罪之陳
述，本院改行簡式審判程序，判決如下：
    主      文
甲○○行使偽造私文書，足以生損害於公眾及他人，累犯，處有
期徒刑肆月，如易科罰金，以新臺幣壹仟元折算壹日。內政部警
政署國道公路警察局九十六年十二月八日公警局交字第Z9C00172
4 號舉發違反道路交通管理事件通知單通知聯「收受通知聯者簽
章」欄上「乙○○」之署名壹枚及民國九十六年十二月八日切結
書立切結書人欄上「乙○○」之署名及指印各壹枚，均沒收。
    事實及理由
一、犯罪事實
    甲○○前於民國92年間因施用第一級、第二級毒品案件，經
    臺灣基隆地方法院以92年毒聲字第958 號裁定令入戒治處所
    施以強制戒治（於93年1 月9 日因法律修正釋放），並經同
    法院以92年度訴字第532 號判處有期徒刑7 月、5 月，應執
    行有期徒刑11月確定；又於93年間因施用第一級毒品、第二
    級毒品等案件，經同法院以93年度訴字第519 號判處有期徒
    刑8 月、4 月，應執行有期徒刑10月確定，上開案件接續執
    行，於95年4 月8 日縮刑期滿執行完畢。嗣再因違反毒品危
    害防制條例案件，經起訴於臺灣基隆地方法院以96年訴字第
    130 號審理中，經傳喚拘提均未到案，為臺灣基隆地方法院
    於96年8 月31日發佈通緝在案，甲○○竟於96年12月8 日凌
    晨3 時許，駕駛車號G9-3496 號自小客車，行經國道三號南
    向25.2公里（位處臺北市文山區），因超速行駛，為國道公
    路警察局第九警察隊員警攔查取締，甲○○為掩飾其遭通緝
    之身分，竟基於行使偽造私文書之犯意，表示其為「乙○○
    」本人即甲○○之兄，於警方所提供之內政部警政署國道公
    路警察局96年12月8 日公警局交字第Z9C001724 號舉發違反
    道路交通管理事件通知單通知聯「收受通知聯者簽章」欄，
    冒用其胞兄乙○○之名義，偽簽「乙○○」署名1 枚，並在
    96 年12 月8 日切結書立切結書人欄上，另偽簽「乙○○」
    署名1 枚及偽押「乙○○」指印1 枚，用以確認其即為該份
    資料上所表徵之乙○○本人，供警方查詢及製單，足以生損
    害於乙○○、警察及監理機關對於交通取締之正確性。
二、認定犯罪事實所憑之證據及理由
(一)、本案被告甲○○所犯刑法第216 條、第210 條行使偽造私文
    書，係死刑、無期徒刑、最輕本刑為3 年以上有期徒刑以外
    之罪，其於準備程序就前揭被訴事實為有罪之陳述，經本院
    告知簡式審判程序之旨，並聽取其與公訴人之意見後，本院
    裁定由受命法官獨任進行簡式審判程序，是本件之證據調查
    ，依刑事訴訟法第273 條之2 規定，不受同法第159 條第1
    項、第161 條之2 、第161 條之3 、第163 條之1 及第164
    條至第170 條規定之限制，合先敘明。
(二)、上開犯罪事實，業據被告於本院警詢、偵查及本院審理時坦
    白承認，並有內政部警政署國道公路警察局96年12月8 日公
    警局交字第Z9C001724 號舉發違反道路交通管理事件通知單
    通知聯、96年12月8 日切結書及交通違規陳述單各1 紙在卷
    可考，足認被告之自白核與前揭證據資料所示一致，是被告
    之自白應與事實相符，應可採信。至於檢察官於起訴書內認
    被告另冒用乙○○之名義書寫98年3 月3 日交通部公路總局
    臺北區監理所基隆監理站交通違規陳述單1 紙，惟細觀該交
    通違規陳述單之內容，係乙○○向監理機關表明其未於96年
    12月8 日駕車行經上開路段超速違規之事實，且被告於本院
    審理時供認該紙交通違規陳述單為其兄長乙○○所書立，公
    訴人亦到主張此部分係起訴書之誤載，應予更正，是就卷附
    之上開交通違規陳述單，應非被告所偽造，附此敘明。
(三)、綜上所述，本案事證明確，被告犯行堪以認定，應予依法論
    科。
三、論罪科刑之理由
(一)、按在舉發違反道路交通管理事件通知單「收受通知聯者簽章
    」欄內，偽簽他人姓名，自不待依據習慣或特約，單從形式
    上觀察，即足以知悉係表示由他人名義出具領收通知之證明
    ，此與事先在印妥內容之收據上偽簽他人姓名之情形，無分
    軒輊，當然屬於刑法第210 條所稱之私文書，而非同法第22
    0 條之準私文書，最高法院83年度臺上字第6631號判例意旨
    可資參照。本案被告於上開舉發通知單通知聯之「收受通知
    聯者簽章」欄內偽造「甲○○」之署名後，復交回舉發警員
    處理，又被告於前揭切結書內偽簽「甲○○」之署名並偽捺
    「甲○○」之指印1 枚，用以表明其係「甲○○」本人，顯
    係均對該文書之內容有所主張，自有行使之意思，則核被告
    所為，係犯刑法第216 條、第210 條之行使偽造私文書罪。
    被告上開偽造署押係其偽造該私文書之部分行為，於偽造私
    文書後復持以行使，偽造之低度行為應為行使偽造私文書之
    高度行為所吸收，均不另論罪。
(二)、被告前於92年間因施用第一級、第二級毒品案件，經臺灣基
    隆地方法院以92年毒聲字第958 號裁定令入戒治處所施以強
    制戒治（於93年1 月9 日因法律修正釋放），並經同法院以
    92年度訴字第532 號判處有期徒刑7 月、5 月，應執行有期
    徒刑11月確定；又於93年間因施用第一級毒品、第二級毒品
    等案件，經同法院以93年度訴字第519 號判處有期徒刑8 月
    、4 月，應執行有期徒刑10月確定，上開案件接續執行，於
    95年4 月8 日縮刑期滿執行完畢，有臺灣高等法院被告前案
    紀錄表在卷可按，其於有期徒刑執行完畢後5 年內，故意再
    犯本案有期徒刑以上之罪，為累犯，應依刑法第47條第1 項
    規定，加重其刑。
(三)、爰審酌被告有上開(二)所載之前科，素行不佳，復因通緝，為
    躲避追訴，竟偽造其兄長甲○○之署名及指印，顯見有逃避
    責任之心態，亦對甲○○造成莫大之困擾，並影響警察機關
    及監理機關對道路交通管理事件裁罰之正確性，然本院念及
    被告坦承犯行，尚具悔意，及其智識、經濟等一切情狀，量
    處如主文所示之刑，並諭知易科罰金之折算標準。
(四)、被告於內政部警政署國道公路警察局96年12月8 日公警局交
    字第Z9C001724 號舉發違反道路交通管理事件通知單通知聯
    「收受通知聯者簽章」欄，偽簽「乙○○」署名1 枚，及在
    96年12月8 日切結書立切結書人欄上，偽簽「乙○○」署名
    1 枚及偽押「乙○○」指印1 枚，均應依刑法第219 條之規
    定沒收之。
四、應適用之法條
    刑事訴訟法第273 條之1 第1 項、第299 條第1 項前段，刑
    法第216 條、第210 條、第47條第1 項、第41條第1 項前段
    、第219 條。
本案經檢察官盧慧珊到庭執行職務。
中    華    民    國    98    年    11    月    23    日
                刑事第十六庭  法  官  藍家偉
以上正本證明與原本無異。
如不服本判決應於收受送達後10日內向本院提出上訴書狀，並應
敘述具體理由；其未敘述上訴理由者，應於上訴期間屆滿後20日
內向本院補提理由書（均須按他造當事人之人數附繕）「切勿逕
送上級法院」。
                              書記官  呂慧娟
中    華    民    國    98    年    11    月    23    日


司法院資訊處製作；財團法人民間司法改革基金會備份。
